【裁判字號】    94,訴,3293
【裁判日期】    950324
【裁判案由】    殺人未遂等
【裁判全文】
臺灣高雄地方法院刑事判決              94年度訴字第3293號
公  訴  人  臺灣高雄地方法院檢察署檢察官
被      告  甲○○
指定辯護人  本院公設辯護人  戊○○
上列被告因殺人未遂等案件，經檢察官提起公訴（94年度偵字第
18259 號），本院判決如下：
    主  文
甲○○殺人未遂，處有期徒刑陸年捌月，褫奪公權年。扣案之
摺疊刀壹把沒收。
    事  實
一、甲○○於民國94年8 月25日下午4 時25分許，逕行進入乙○○位於高雄市左營區義民巷124 號之住處，乙○○見狀起身
    阻攔，引起甲○○不悅，竟基於殺人之故意，自其右褲袋取
    出隨身攜帶之折疊刀（全長16公分、刀刃長7 公分、寬2.5
    公分，摺疊後全長9 公分），以右手握刀，刀刃朝虎口方向
    ，朝乙○○腹部接近肚臍位置揮刺3 刀。乙○○因不及閃避
    而遭刺傷，受有腹部中央切割傷（11X 0.2 公分）、右下腹
    切割傷2 處（各3 X 0.2 公分）、左下腹切割傷（4 X 0.2
    公分）。乙○○忍痛將甲○○往門外推，甲○○竟再朝乙○○左側大腿、左背各刺1 刀，致其受有左側大腿切割傷（8
    X 0.2 公分）及穿刺傷（8 X 2 公分）、左背深裂傷（8 X
    4 X 2 公分，深及肩胛骨，傷及肌肉組織）、右食指切割傷
    （2 X 0.5 X 0.3 公分）等傷害。甲○○復將乙○○摔倒在
    地，再拉至門外仰臥在馬路上，猶不肯罷手，又跪壓在乙○○腿上，改以右手反手握刀，刀刃朝掌緣方向，續朝乙○○
    左肩、左腹、右腹部各猛刺1 刀，致其受有左肩切割傷（12
    X 0.2 公分）、右下腹穿刺傷（4 X 2 X 2 公分，傷口深入
    腹腔，腸子脫出）、左下腹穿刺傷（3 X 1 X 1 公分，深及
    腹腔）等傷害，而持續大量出血。鄰居丙○○及乙○○之配
    偶己○○於甲○○跪壓在乙○○腿上猛刺時，先後上前欲搶
    下甲○○手中之摺疊刀，甲○○於刺殺乙○○之同時，持刀
    亂揮，不慎割傷丙○○及己○○（丙○○部分未據告訴），
    致己○○受有右手中指基部切割傷約1.5 公分。因己○○大
    喊「殺人了」，甲○○始驚慌逃離現場，乙○○則經己○○
    送往高雄市三泰醫院急救，經止血、包紮傷口並將右下腹脫
    出之腸子復位後，再緊急轉院至高雄醫學大學附設中和紀念
    醫院予以輸液、傷口處置及藥物治療等急救措施，始倖免於
    死。嗣甲○○於同日晚間10時10分許，在高雄市左營區○○○路22號前為警查獲，並扣得上開折疊刀1 把。
二、案經己○○訴由高雄市政府警察局左營分局報請臺灣高雄地
    方法院檢察署檢察官偵查起訴。
    理  由
一、證據能力部分：
    本件證人己○○於偵查中向檢察官所為之陳述（見偵卷第69
    、70頁），固屬被告以外之人於審判外之陳述。惟其未曾表
    示有何不當取供之情形，且查無顯有不可信之情況，依刑事
    訴訟法第159 條之1 規定，自得為證據。而證人己○○於警
    詢中所為之陳述；高雄醫學大學附設中和紀念醫院所出具關
    於被害人乙○○、己○○傷勢之診斷證明書（偵卷第37、39
    頁）；三泰醫院及高雄醫學大學附設中和紀念醫院分別說明
    被害人乙○○傷勢有無致命危險之函文（本院卷第56、65頁
    ），均屬被告以外之人於審判外之陳述，且不符同法第159
    條之1 至4 等條文之規定，本無證據能力。惟上開言詞或書
    面陳述業於本院審理時，經審判長提示並告以要旨，檢察官
    、被告及其辯護人均表示沒意見（本院卷第158 頁），而未
    於言詞辯論終結前聲明異議，應視為已同意作為證據。再經
    本院審酌該言詞或書面陳述作成時，並無外力介入，虛偽之
    可能性極低，以之為證據並無不當，依同法第159 條之5 第
    2 項之規定，均得為證據。至證人丙○○於警詢中之陳述，
    同屬被告以外之人於審判外之陳述，且辯護人業於準備程序
    中反對其有證據能力，依同法第159 條第1 項之規定，不得
    作為證據，應予排除，均合先敘明。
二、認定事實所憑證據及被告之辯解：
    被告甲○○於本院審理中固不否認有於前揭時、地，持其隨
    身攜帶之摺疊刀刺進被害人乙○○之身體數刀等情，惟矢口
    否認有何殺人未遂犯意及過失傷害犯行，辯稱：我當時喝了
    酒，經過被害人門前，我進去要向乙○○的太太問一個朋友
    的電話，乙○○不讓我接觸他太太，而推了我一下，我們二
    人發生扭打，我就順手拿刀刺被害人云云；辯護人並為被告
    辯護稱：被告於案發當時已經酒醉，並無殺人犯意，應依傷
    害罪論處等語。經查：
 (一) 殺人未遂部分：
  1.被告於本院審理中供承於前揭時間，進入乙○○住處，持上
    開摺疊刀朝乙○○身體下方刺入，已不記得共刺幾刀，印象
    中是在門口把乙○○拉出來等語（見本院卷第33頁）。證人
    己○○於本院審理中證稱：被告推門進來沒有講話，就拿刀
    砍我丈夫，我丈夫要推他出去，被告把我丈夫摔倒在地上，
    又把他拉到外面，趴在我丈夫身上等語（本院卷第109 、11
    0 頁）；證人丙○○亦到庭證稱：我看見被告把乙○○拉出
    來，乙○○身上有血，被告伏在乙○○身上，右手反手握刀
    等語（本院卷第108 頁）。證人乙○○更於本院審理中證稱
    ：案發當時我與妻子己○○坐在客廳，被告開門進來，我起
    身問他要幹什麼，被告沒有回答就從右邊口袋拿出摺疊刀，
    以右手握刀，刀刃向上，朝我肚臍附近連捅3 刀。我把他往
    門外推，被告再朝我左肩刺1 刀後，把我向外拉，我被拉出
    門外仰倒在馬路上，被告又跪壓在我腿上，左手按住我的胸
    部，右手反手握刀，刀刃向下，朝我左肩再刺1 刀後，又捅
    我左腹、右腹各1 刀，我的右手指則在拉扯時遭被告揮刀割
    傷等語（本院卷第105 、106 頁），此與三泰醫院病歷第2
    頁人體圖所標示之受傷部位及傷口長度、深淺之記載：腹部
    中央切割傷（11X 0.2 公分）、右下腹切割傷2 處（各3 X
    0.2 公分）、左下腹切割傷（4 X 0.2 公分）、左側大腿切
    割傷（8 X 0.2 公分）及穿刺傷（8 X 2 公分）、左背深裂
    傷（8 X 4 X 2 公分）、右食指切割傷（2 X 0.5 X 0.3 公
    分）、左肩切割傷（12X 0.2 公分）、右下腹穿刺傷（4 X
    2 X 2 公分）、左下腹穿刺傷（3 X 1 X 1 公分）互核相符
    （本院卷第58頁），並與高雄醫學大學附設中和紀念醫院出
    具之診斷證明書記載一致（偵卷第37頁）。此外，復有被害
    人傷勢照片4 幀、案發現場照片6 幀附卷可稽（偵卷第45至
    19頁），及摺疊刀1 把、被告所穿沾有血跡之拖鞋1 雙、上
    衣、褲子各1 件扣案為憑。足認被告確係先在被害人住處內
    ，以右手握刀，刀刃向上，刺其腹部3 刀、左側大腿、左背
    各1 刀；復將被害人摔倒，拉至門外，跪壓其上，改以右手
    反手握刀，刀刃朝下，續朝其左肩、左腹、右腹部各猛刺1
    刀，並造成被害人受有上開部位之傷害等情甚明。
  2.按殺人未遂與傷害之區別，應以加害人有無殺意為斷。以戕
    害他人生命之故意，著手於刺殺之實行而未發生死亡之結果
    ，為殺人未遂；倘無使人喪失生命之故意，僅在使其身體、
    健康受到傷害，則為傷害罪。又下手之情形如何，於審究犯
    意方面，為重要參考資料，故認定被告是否有殺人犯意，自
    應審酌當時情況，視其下手之輕重、加害之部位等，以為判
    斷。被害人受傷之多寡及是否為致命部位，固不能採為認定
    有無殺人犯意之絕對標準，但非不可藉為認定有無殺意之心
    證參考，且不能僅因與被害人素不相識，原無宿怨，即認為
    無殺人之故意。（最高法院51年臺上字第1291號判例、84年
    度臺上字第3179號、83年度臺上字第5647號判決意旨參照）
    。本件扣案之摺疊刀係金屬材質，全長16公分、刀刃長7 公
    分、寬2.5 公分，摺疊後長9 公分，有照片2 幀附卷可稽（
    見偵卷第40頁），被告陳稱係平日刮除腿毛所用，當甚鋒利
    ，復自承明知以該摺疊刀刺入人體要害可能造成死亡結果（
    本院卷第33頁），竟仍朝被害人身體共刺殺8 刀，共造成11
    處傷口，其位置、長度、深淺均如上述。其中於被害人推擠
    被告時，遭刺中左背1 刀，造成左背深裂傷（8 X 4 X 2 公
    分，深及肩胛骨，傷及肌肉組織），及被告跪壓在被害人腿
    上，用力猛刺左腹、右腹各1 刀，造成左下腹穿刺傷（3 X
    1 X 1 公分，深及腹腔）及右下腹穿刺傷（4 X 2 X 2 公分
    ，傷口深入腹腔，腸子脫出）等傷害，持續大量出血，若非
    及時送三泰醫院止血、包紮傷口並將右下腹脫出之腸子復位
    後，再緊急轉院至高雄醫學大學附設中和紀念醫院予以輸液
    、傷口處置及藥物治療等急救，即有生命危險等情，有各該
    醫院所出具之函文各1 紙在卷可參（本院卷第56、65頁）。
    按腹腔為人身要害，內有重要臟器，如遭利刃刺入，除大量
    失血外，亦可能導致器官衰竭，或引發感染，均足以致命。
    被告明知以上開摺疊刀之銳利及刃長，如刺入人體要害，足
    以致人於死，仍持之朝被害人腹部猛力刺入，其下手之重，
    非僅使刀刃深入腹腔，甚至造成腸子脫出，顯有殺人之預見
    及決意，況被害人仰倒在地後，被告竟仍不願罷手，復跪壓
    在被害人腿上，使之難於動彈，猛力再朝其腹部要害刺入2
    刀，顯係非致被害人於死不肯罷休，益徵其具有殺意甚明。
  3.證人乙○○、己○○於本院審理中均證稱案發當時被告身上
    並無酒味，意識清楚等語（見本院卷第108 至110 頁）；證
    人即逮捕被告之員警陳永士亦到庭證稱：被告被逮捕時，精
    神狀況很清楚，還跟我爭辯是否為現行犯，可否上手銬之問
    題等語（本院卷第112 頁），足見逮捕時被告意識清楚，並
    無酒醉情形。辯護意旨固認逮捕時間即94年8 月25日晚間10
    時10分許，距案發時間即同日下午4 時25分許，已隔將近6
    小時，難於證明被告當時意識清楚。惟被告自承其於案發後
    ，均在住家附近閒逛，並未睡眠或休息（見偵卷第13頁），
    依社會一般經驗，其精神意識應較案發時更為疲倦，竟能與
    警爭辯具體法律問題，足徵案發當時其精神狀況更屬正常，
    確能清楚意識其持刀刺入被害人身體可能致死，仍執意為之
    無疑。
  4.再者，被告進門後，被害人乙○○上前攔阻，欲將被告推出
    ，被告即取刀朝被害人刺去，並將其摔倒拉出門外，壓制在
    地持刀猛刺等情，業據證人乙○○、己○○證述如前。且被
    告亦供稱：我要進去被害人住處，向被害人的太太詢問某位
    朋友的電話號碼，被害人不願我接觸他太太等語（本院卷第
    157 頁）。是被告顯因進入被害人住處遭到攔阻，心中不悅
    而頓起殺機，自難謂其欠缺殺人動機。辯護意旨認被告與被
    害人為鄰居，素無仇隙，不致無故殺人，欠缺殺人動機，即
    非可採。
  5.辯護意旨另以：被告倘真有殺人故意，應持續刺殺被害人，
    至死方休，而非於刺傷被害人後主動離去。且高雄醫學大學
    附設中和紀念醫院前開函文亦稱被害人傷口如持續流血惡化
    ，即有生命危險，是被告刺傷當時應尚無立即致命危險等語
    置辯。然被害人身中8 刀，其中2 刀已深入腹腔，更造成腸
    子脫出，血流不止，已命在旦夕，均如前述，而被告係因己○○喊叫「殺人了」，始驚慌逃離現場，亦據其供陳在卷（
    本院卷第15頁）。故而，若非己○○喊叫，被告不致立即離
    開現場；若非於被告逃離後，及時將被害人送醫急救，被害
    人必將因傷口持續流血惡化而致命。是所謂被告於刺傷被害
    人後主動離去，且被害人當時尚無立即致命危險云云，顯與
    事實不符，自難基此而認被告並無殺人犯意，亦不得因己○○喊叫「殺人了」，使被告提前離開，因而及時將被害人送
    醫，倖免於死，而認被害人當時並無致命之危險。
  6.綜上所述，堪認被告確有殺人犯意，其上開所辯，無非事後
    圖卸之詞，委無可採。辯護意旨所述各節，亦難為被告有利
    之認定。被告此部分之犯行，已堪認定。
 (二) 過失傷害部分：
    告訴人己○○因見其夫乙○○遭被告摔倒在地，並拉至門外
    ，跪壓在乙○○腿上猛刺，而欲自被告身後將其拉開，因被
    告持刀亂揮而遭割傷等情，業據證人乙○○於本院審理中證
    述明確（見本院卷第105 頁）；證人己○○亦於偵查中證稱
    ：被告當時坐在我丈夫的肚子上，我和丙○○要過去搶刀子
    ，被告像發瘋似的亂揮，我們就受傷了等語（偵卷第70頁）
    ，足見被告並非出於傷害告訴人之故意，而係於刺殺乙○○
    之同時，不慎傷及告訴人。而告訴人因此受有右手中指基部
    切割傷約1.5 公分之傷害，有高雄醫學大學附設中和紀念醫
    院出具之診斷證明書1 紙在卷可佐（偵卷第39頁）。是被告
    此部分之犯行，亦堪認定。
三、論罪科刑部分：
 (一) 被告基於殺人犯意，持刀刺殺被害人乙○○8 刀，幸因及時
    送醫而未發生死亡結果，又於刺殺乙○○之同時，因揮舞兇
    刀，不慎割傷前來搶刀之告訴人己○○，核其所為，係犯刑
    法第271 條第2 項、第1 項之殺人未遂罪，及同法第284 條
    第1 項前段之過失傷害罪。被告係以一持刀揮刺之行為，同
    時觸犯上開二罪名，屬想像競合，應從一重之殺人未遂罪處
    斷。
 (二) 本院審酌被告僅因被害人阻止其進入住處，即萌生殺意，持
    刀朝被害人腹部要害等處猛刺，直至肚破腸流，險致剝奪被
    害人寶貴性命，惡性非輕，且前因檢肅流氓條例案件，經本
    院以88年度感裁字第89號裁定交付執行感訓處分，素行不佳
    ，事後又未與被害人達成和解，賠償被害人損失；惟念其於
    審理中坦承部分犯行，尚非全無悔意等一切情狀，認公訴人
    具體求處有期徒刑8 年，猶嫌過重，應以有期徒刑6 年8 月
    ，即足昭炯戒。又依其犯罪之性質，認有褫奪公權之必要，
    併宣告褫奪公權3 年。至扣案之摺疊刀1 把，係被告所有供
    其刺殺被害人所用之物，業據其供明在卷（本院卷第33、15
    7 頁），爰依刑法第38條第1 項第2 款規定，宣告沒收。
據上論斷，應依刑事訴訟法第299 條第1 項前段、刑法第271 條
第2 項、第1 項、第284 條第1 項、第55條、第26條前段、第37
條第2 項、第38條第1 項第2 款，罰金罰鍰提高標準條例第1 條
前段，判決如主文。
本案經檢察官丁○○到庭執行職務。
中    華    民    國    95    年    3     月    24    日
                  刑事第六庭    審判長法  官  黃建榮
                                      法  官  李  蓓
                                      法  官  林柏壽
以上正本證明與原本無異。
如不服本判決，應於判決送達後10日內，向本院提出上訴狀。
中    華    民    國    95    年    3     月    24    日
                                      書記官  林國龍
附錄本案論罪科刑法條全文：
中華民國刑法第271 條
殺人者，處死刑、無期徒刑或10年以上有期徒刑。
前項之未遂犯罰之。
預備犯第1 項之罪者，處2 年以下有期徒刑。
中華民國刑法第284 條
因過失傷害人者，處6 月以下有期徒刑、拘役或500 元以下罰金
，致重傷者，處1 年以下有期徒刑、拘役或500 元以下罰金。
從事業務之人，因業務上之過失傷害人者，處1 年以下有期徒刑
、拘役或1 千元以下罰金，致重傷者，處3 年以下有期徒刑、拘
役或2 千元以下罰金。


司法院資訊處製作；財團法人民間司法改革基金會備份。
